【裁判字號】    92,交訴,46
【裁判日期】    921128
【裁判案由】    公共危險等
【裁判全文】
臺灣臺北地方法院刑事判決                          九十二年度交訴字第四六號
    公  訴  人  臺灣臺北地方法院檢察署檢察官
    被      告  甲○○  男  二.
右列被告因公共危險案件，經檢察官提起公訴（九十二年度偵字第一一七二號），本
院判決如左：
    主  文
甲○○無罪。
    理  由
一、公訴意旨略以：被告甲○○（ＨＥＲＭＡＮＴＯ  ＬＩＥ）於民國九十一年八月
    二十二日二十二時二十分許（起訴書誤繕為二十三時二十分許），騎乘車牌號碼
    ＥＣＧ—二六七號輕型機車，沿臺北市○○○路○段一三七巷由東往西方向行駛
    ，途經該路段與新生南路一段之交岔路口時，原應注意在雙向二車道行駛時，應
    在遵行車道內行駛並應注意車前狀況，隨時採取必要之安全措施，而當時情形為
    天候晴，有夜間照明光線，路面狀況係乾燥、無缺陷、無障礙物且視距良好，均
    非不能注意之情事，詎被告在前開交岔路口時竟違規左轉，逆向行駛於新生南路
    一段由南向北之車道上，亦疏未注意車前狀況及採取必要安全措施，以致與沿同
    市○○○路○段由南往北方向行駛，由ＴＥＳＳＩＥＲ  ＴＯＤＤ  ＣＨＲＩ—
    ＳＴＯＰＨＥＲ所騎乘車牌號碼ＧＸＺ—七四五號重型機車發生碰撞，致其因而
    受有右手、腳及腰部多處擦傷等傷害（過失傷害部分未據告訴）。而被告於肇事
    後，未對傷者即時救護，旋將所騎乘前揭機車棄置現場而逃逸，嗣至九十一年八
    月二十三日十一時許，被告僱請不知情之乙○○將棄置現場之機車載離時，為警
    循線查獲等語，因認被告涉犯刑法第一百八十五條之四駕駛動力交通工具肇事，
    致人受傷而逃逸罪。
二、按犯罪事實應依證據認定之，無證據不得推定其犯罪事實；又不能證明被告犯罪
    者，應諭知無罪之判決，刑事訴訟法第一百五十四條、第三百零一條第一項分別
    定有明文；再刑事訴訟法上所謂認定犯罪事實之證據，係指足以認定被告確有犯
    罪行為之積極證據而言，該項證據自須適合於被告犯罪事實之認定，始得採為斷
    罪資料；且認定不利於被告之事實，須依積極證據，苟積極證據不足為不利於被
    告事實之認定時，即應為有利於被告之認定，更不必有何有利之證據；如未能發
    現相當證據，或證據不足以證明，自不能以推測或擬制之方法，以為裁判基礎。
    此分別有最高法院二十九年上字第三一○五號、三十年上字第八一六號及四十年
    台上字第八十六號判例可資參照。
三、公訴人認被告甲○○涉有刑法第一百八十五條之四駕駛動力交通工具肇事，致人
    受傷而逃逸罪嫌，無非係以被害人ＴＥＳＳＩＥＲ  ＴＯＤＤ  ＣＨＲＩＳＴ─
    ＯＰＨＥＲ於警局詢問時之指述，並有證人即適在現場目擊車禍發生經過之丙○
    ○及將被告所有前揭車牌號碼機車載離現場之林棟粱分別於警局詢問時之證述，
    復有台北市政府警察局大安分局交通分隊製作記載本件事故發生情形之道路交通
    事故調查報告表、道路交通事故補充資料表、道路交通事故談話紀錄表、車損照
    片六幀及被害人傷勢照片五幀等件附卷為其論據。訊據被告固不否認前揭車牌號
    碼ＥＣＧ—二六七號輕型機車為其所有，惟堅詞否認涉有何公共危險犯行，辯稱
    ：伊曾將前述車牌號碼之機車借與年籍資料不詳之友人「阿福」使用，並不知有
    本件車禍發生等語，資為辯解。經查：
(一)、關於被害人騎乘機車於前述時、地，因與逆向行駛屬被告所有前述車牌號碼機車
    發生碰撞，因而受有如前揭所載之傷害，又發生本件車禍後，騎乘被告所有前開
    機車之駕駛人旋將機車棄置現場而逃逸等情，業據被害人迭於警局詢問中指述綦
    詳，核與證人即在車禍現場附近之新生南路一段一三七號之一經營機車行而目擊
    事發經過生之丙○○，於九十一年八月二十二日之交通事故談話記錄表及九十一
    年九月三十日警局詢問時之證述相當，並有臺北市政府警察局大安分局交通分隊
    製作記載本件事故發生情形之道路交通事故調查報告表、道路交通事故補充資料
    表、道路交通事故談話紀錄表及發生車禍雙方之車損照片、被害人傷勢照片等件
    （以上均為影本）附於偵查卷內足憑，由前揭證人之證詞及被留置在肇事現場機
    車之車牌號碼可知，本件車禍確係被告所有之前揭車牌號碼機車與被害人發生擦
    撞致其人車倒地受創，但難以此斷言被告即為騎乘機車肇事逃逸之人。
(二)、據前揭證人丙○○於九十一年九月三十日警局詢問時陳稱：肇事逃逸之機車駕駛
    人為身高一六三至一六五公分，矮胖型身材等語，與另一證人即當時任職於九禾
    曦興業有限公司貨運司機之乙○○，於九十一年十月十八日警局詢問時陳稱：其
    以新台幣三百元報酬，接受一名年約二十餘歲、身高約一六五公分、稍胖、口音
    很像華僑之男子委任，於九十一年八月二十三日十一時許前往肇事地點，將置放
    在該處屬被告所有前揭車牌號碼機車載送至台北市○○○路公館附近等語可知，
    證人丙○○、乙○○分別因目擊車禍發生及受託載運肇事機車之故，略識肇事者
    及委任運送機車者之特徵、面貌，又前揭證人經本院於九十二年十一月七日審理
    時以隔離訊問之方式，均明確肯認在庭之被告並非當時所見肇事逃逸之機車駕駛
    人及委任其載運肇事機車之人等情，業據證人丙○○到庭證述：「（問：你是看
    到他【指肇事逃逸者】的何者部位？）看到他的背影。」、「（問：你可以判斷
    在庭被告的背影是否當天所見？）可以，不像。」、「（問：為什麼？）在庭的
    被告比我看到的那個人還要瘦一點。」及證人林棟樑證稱：「（問：在庭的被告
    是否看過？）沒有。」「（問：請你再確認在庭的被告是否請你去載車的人？）
    不是。」、「（問：你剛才有聽到在庭被告的口音，請你去載車的人是否口音跟
    他一樣？）不是，在庭的被告好像表達能力不好，但是請我去載車的人意思表達
    沒有問題，可以與他互通。」等語在卷可按（參見本院審理筆錄），是由前揭證
    人所言觀之，均無法指確被告係車禍當時騎乘機車之駕駛人及委任運送機車者，
    況依渠等於警局詢問時大致描述肇事者身材、年齡及口音等特徵，所述多籠統、
    概括之詞，並未達到足以特定肇事者之程度，亦不能據此特徵之描述即認定被告
    係本件車禍事故之肇事者。
(三)、至被告於本院訊問時，雖以前揭將所有前述車牌號碼機車借與年籍資料不詳之友
    人使用等情詞置辯，欲證明其並未在前揭時、地騎車與被害人發生擦撞，然被告
    無法指明該借用機車為何者，借用之起迄時間為何，被告前揭辯詞確有可疑而難
    遽信，然並非可因此做為被告係本案肇事者之積極證據，亦無由反面推斷被告即
    為本案騎乘機車肇事者，故不能憑此遽為對被告不利之認定。
四、綜上所述，被告否認於公訴人所指時、地，騎乘車牌號碼ＥＣＧ—二六七號輕型
    機車與被害人所騎乘機車發生車禍並因而致被害人受傷等語，遍觀全案卷證，尚
    乏積極證據足以認定被告所辯非屬實在，此外，亦查無其他積極事證足認被告即
    為駕車肇事之人，揆諸前揭法條及判例意旨，即不能認為被告涉有公訴人所指之
    刑法第一百八十五條之四駕駛動力交通工具肇事致人受傷而逃逸之犯行。準此，
    本案既不能證明被告犯罪，依法自應為無罪之諭知。
五、據上論斷，依刑事訴訟法第三百零一條第一項，判決如主文。
本案經檢察官游儒倡到庭執行職務。
中      華      民      國    九十二    年     十一     月    二十八    日
                                      臺灣臺北地方法院交通法庭
                                          審判長法  官  陳博文
                                                法  官  洪文慧
                                                法  官  鄧德倩
右正本證明與原本無異。
如不服本判決，應於判決送達後十日內，向本院提出上訴狀。
                                                書記官  石幸代
中      華      民      國    九十二    年     十一     月    二十八    日


司法院資訊處製作；財團法人民間司法改革基金會備份。
